臺灣臺北地方法院刑事判決
110年度易字第300號
公  訴  人  臺灣臺北地方檢察署檢察官
被      告  陳佳和





選任辯護人  董德泰律師
            陳湘傳律師
            賴思仿律師
上列被告因過失致死案件，經檢察官提起公訴（108年度調偵字
第2894號），本院判決如下：
    主  文
陳佳和犯過失致死罪，處有期徒刑拾月。緩刑伍年，並應依如附
表一所示內容支付損害賠償。
扣案如附表二編號1、2所示之物沒收。
    事  實
一、陳佳和明知笑氣（學名Nitrous Oxide，N₂O，氧化亞氮）為
    吸入性麻醉氣體，客觀上可預見過量施用導致急性中毒將造
    成窒息、缺氧及其所產生之併發症，並有呼吸困難、胸悶及
    咳嗽等症狀，極易引發休克，或過程中嘔吐吸入異物窒息，
    如未及時送醫救治，將導致生命、身體遭受重大危害之結果
    ，竟於民國108年1月2日20時許，在臺北市○○區○○街000巷00
    號5樓之居所，以即時通訊軟體邀約友人尤俐雅到場，並無
    償提供笑氣與尤俐雅吸食。嗣尤俐雅於同日20時13分至陳佳
    和之居所後，即在陳佳和之臥房內，將笑氣填裝於氣球內並
    吸食不明數量後，因身體不適發生嘔吐事件，造成肺部異物
    吸入及窒息之情形。陳佳和本於其提供場所及笑氣供尤俐雅
    吸食笑氣之場所主人、危險前行為之保證人地位，本應注意
    尤俐雅吸食笑氣後之身體狀況，復依其之智識程度與當時所
    處客觀情狀，並無不能注意並善盡保護救助義務之情事，竟
    疏於注意且獨留尤俐雅1人在臥室內，而於尤俐雅因吸食笑
    氣發生嘔吐、窒息之情形時，未立即將尤俐雅送醫救治，致
    尤俐雅於108年1月2日21時59分救護人員抵達現場時，已無
    呼吸、無脈搏、無血壓，急救後亦無恢復心跳，經送往臺北
    長庚紀念醫院救治，到院前已不治死亡。嗣經員警據報處理
    ，陳佳和主動坦承前述犯行，對於未發覺之罪向警察機關自
    首接受裁判。
二、案經尤俐雅之父尤仲勝與母徐千惠告訴暨臺北市政府警察局
    中山分局報請臺灣臺北地方檢察署檢察官偵查起訴。
    理  由
壹、程序方面
一、被告以外之人於審判外之言詞或書面陳述，除法律有規定者
    外，不得作為證據，刑事訴訟法第159條第1項固定有明文。
    又按當事人、代理人或辯護人於法院調查證據時，知有第15
    9條第1項不得為證據之情形，而未於言詞辯論終結前聲明異
    議者，視為有前項之同意，同法第159條之5第2項亦有明文
    。本件檢察官、被告陳佳和及其選任辯護人於本院審理中，
    就本判決所引用審判外之言詞或書面陳述，迄本院審判期日
    言詞辯論終結前，皆未聲明異議而不予爭執。本院審酌其餘
    證據資料製作時之情況，尚無違法不當及證明力明顯過低之
    瑕疵，亦認為以之作為證據應屬適當，依上開規定，應認有
    證據能力。
二、至本判決所引用之其餘非供述證據，並無證據證明係公務員
    違背法定程序所取得，亦無顯有不可信之情況，且經本院於
    審理期日踐行合法調查程序，該等證據自得作為本案裁判之
    資料。
貳、實體方面
一、認定犯罪事實所憑之證據及理由：
（一）上開犯罪事實，業據被告於本院審理時坦承不諱（見本院
      卷第265至266頁），核與證人即告訴人尤仲勝、徐千惠於
      警詢及偵查之證述、證人黃允玥於警詢之證述、證人即臺
      北市政府消防局隊員蘇元擁、廖順淋、邱建凱、李俊毅、
      許力文於偵查之證述大致相符（見相卷第15至18頁反面、
      103、106、178頁，調偵卷第79至85頁），並有臺北市政
      府消防局救災救護指揮中心受理報案紀錄表、臺北市政府
      消防局救護紀錄表、被害人尤俐雅之臺北長庚紀念醫院診
      斷摘要及急診病歷、相驗屍體證明書、法務部法醫研究所
      解剖報告書暨鑑定報告書、臺灣臺北地方檢察署檢驗報告
      書、相驗及解剖照片、衛生福利部食品藥物管理署檢驗報
      告書、現場照片及被告與尤俐雅即時通訊對話紀錄擷取畫
      面、法務部法醫研究所110年12月29日法醫理字第1100025
      5590號函等件附卷可憑（見相卷67至73、99、109至117、
      119至161、166至176、179頁，偵卷第73至90、99至105、
      141至189頁，調偵卷第15、113至119頁，本院卷二第211
      頁），足認被告任意性自白與事實相符，應堪予採信。
（二）按刑法上之過失犯，以行為人對於結果之發生應注意並能
      注意而不注意為成立要件，亦即行為人具有防止結果發生
      之注意義務，且客觀上無不能注意之情事，竟疏未注意，
      違反其注意義務，即應令其就該有預見可能性之結果負過
      失犯罪責。又行為人具有保證人地位，即在法律上對於結
      果之發生負有防止之作為義務者，其不作為亦將構成過失
      不作為犯，至保證人地位不唯依法令負有作為義務者，其
      他如自願承擔義務、最近親屬、危險共同體、違背義務之
      危險前行為及對危險源之監督義務（對於危險源負有防止
      發生破壞法益結果之監督義務）者亦具有保證人地位。查
      ，被告明知笑氣為吸入性麻醉氣體，客觀上可預見過量施
      用導致急性中毒將造成窒息、缺氧及其所產生之併發症，
      並有呼吸困難、胸悶及咳嗽等症狀，極易引發休克，或過
      程中嘔吐吸入異物窒息，如未及時送醫救治，將導致生命
      、身體遭受重大危害之結果，猶主動邀約被害人尤俐雅至
      其居所，並提供笑氣與被害人尤俐雅吸食，是被告為其居
      所之主人，復有提供對身體、生命具危險性之笑氣與被害
      人尤俐雅之危險前行為，即負有防止被害人尤俐雅傷亡之
      結果之保證人義務，被告自應留意被害人尤俐雅吸食笑氣
      後之身體狀況並隨時為必要處置，而依案發當時被告身心
      狀況正常，客觀上並無不能注意之情事，亦無任何不得尋
      求協助管道之情形，詎其竟疏未注意而獨留被害人尤俐雅
      單獨1人在臥室內，以致被害人尤俐雅因吸食笑氣發生嘔
      吐、窒息之情形時，未能即時送醫接受救治而死亡。從而
      ，被告前開過失不作為之舉與被害人尤俐雅死亡結果二者
      間即具有相當因果關係，至為灼然。
（三）綜上所述，本案事證明確，被告犯行堪以認定，應依法論
      罪科刑。　　　
二、論罪科刑：　　　 
（一）新舊法比較：
　　　按行為後法律有變更者，適用行為時之法律。但行為後之
      法律有利於行為人者，適用最有利於行為人之法律，刑法
      第2條第1項定有明文。被告行為後，刑法第276條業於108
      年5月29日修正公布，於108年5月31日生效施行。修正前
      刑法第276條規定：「因過失致人於死者，處2年以下有期
      徒刑、拘役或2千元以下罰金。從事業務之人，因業務上
      之過失，犯前項之罪者，處5年以下有期徒刑或拘役、得
      併科3千元以下罰金。」，而修正後刑法第276條則規定：
      「因過失致人於死者，處5年以下有期徒刑、拘役或50萬
      元以下罰金。」。經比較修正前後之規定，修正後刑法第
      276條之規定未更動過失致死罪之構成要件及得科處之法
      定刑種類，僅將有期徒刑及罰金刑之上限提高，並無較有
      利於被告之情形。經比較新舊法結果，以修正前之規定對
      被告較為有利，依刑法第2條第1項前段規定，應適用被告
      行為時即修正前刑法第276條第1項規定。
（二）核被告所為，係犯修正前刑法第276條第1項之過失致人於
      死罪。
（三）減輕其刑之說明：
　    按被告於犯罪未被發覺前，向該管公務員告知其犯罪，而
      不逃避接受裁判者，即與刑法第62條規定自首之條件相符
      ；至於自首後於審判中對其犯罪事實有所主張或辯解者，
      係被告辯護權之行使，不能僅據此之一端即謂被告無接受
      裁判意思之唯一論據（最高法院84年度台上字第829號判
      決意旨參照）。查，被告於肇事後即主動撥打119報案請
      求救護人員到場，並於有偵查犯罪權限之機關或公務員知
      悉本案犯罪人之前，即主動向前往處理之警員坦承其前揭
      犯行等情，業據被告供述明確（見偵卷第13頁），且有臺
      北市政府警察局中山分局大直派出所陳報單、110報案紀
      錄單、臺北市政府消防局救災救護指揮中心受理報案紀錄
      表附卷可證（見偵卷第7至9、91至92、97頁），已可認其
      不逃避而接受裁判，其於偵查中雖曾為其對被害人尤俐雅
      之死亡無過失辯解，仍合於自者之要件，爰依刑法第62條
      前段規定減輕其刑。
（四）爰審酌被告前無刑案紀錄，有臺灣高等法院被告前案紀錄
      表在卷可參，足徵素行良好，其本應注意提供場所及笑氣
      與被害人尤俐雅，即有害於被害人尤俐雅之身體健康，亦
      有損及被害人尤俐雅生命之可能，且因其疏未注意而未將
      被害人尤俐雅未即時送醫治療，造成被害人尤俐雅死亡，
      使被害人尤俐雅之家屬承受失去親人之痛苦，所為實屬不
      該，犯罪所生損害非輕，惟念被告犯後終能坦承犯行，已
      與告訴人尤仲勝、徐千惠達成和解，並已履行部分和解條
      件，告訴代理人亦於本院審理期日轉達告訴人尤仲勝、徐
      千惠同意給予被告附條件緩刑自新之機會，此有和解書、
      本院審理筆錄在卷可稽（見本院二卷第231至232、267頁
      ），兼衡被告係大學肄業之智識程度、無扶養人口之家庭
      經濟狀況（見本院卷二第267頁），暨其犯罪動機、手段
      、素行等一切情狀，量處如主文第1項所示之刑，以示懲
      儆。
三、緩刑之諭知：
    被告前未曾因故意犯罪受有期徒刑以上刑之宣告，有臺灣高
    等法院被告前案紀錄表在卷可參，且其犯後已於本院審理中
    坦承犯行，並與告訴人尤仲勝、徐千惠成立和解，堪認已有
    悔意，歷此次偵審程序之教訓後，當知警惕，信無再犯之虞
    ，告訴人尤仲勝、徐千惠亦同意給予被告附條件緩刑之自新
    機會，本院認對被告所宣告之刑，以暫不執行為適當，爰依
    刑法第74條第1項第1款規定併予宣告如主文所示之緩刑，以
    勵自新。又被告既與告訴人尤仲勝、徐千惠以附表一所示條
    件成立和解，並同意為緩刑之負擔（見本院卷二第231至232
    頁），是依刑法第74條第2項第3款之規定，將如附表一所示
    雙方和解條件列為緩刑之條件，命被告應依上開和解條件，
    向告訴人尤仲勝、徐千惠支付至全部清償完畢為止，以作為
    告訴人尤仲勝、徐千惠損害之賠償，保障其等之受償權利。
    且被告於本案緩刑期間倘未如期支付，而違反本判決所諭知
    之負擔情節重大，足認原宣告之緩刑難收其預期效果，而有
    執行刑罰之必要者，依刑法第75條之1第1項第4款規定，得
    撤銷其緩刑之宣告，併此敘明。
四、沒收部分：
（一）供犯罪所用、犯罪預備之物或犯罪所生之物，屬於犯罪行
      為人者，得沒收之，刑法第38條第2項前段定有明文。扣
      案如附表二編號1、2所示之物，為被告所有，且供本案犯
      罪所用，業據被告供述在案（見偵卷第14至15頁），爰依
      前揭規定沒收之。
（二）至其餘扣案如附表二編號3、4之物，經核與本件被告之犯行無直接關聯，爰不予宣告沒收，附此敘明。
據上論斷，應依刑事訴訟法第299條第1項前段，判決如主文。
本案經檢察官高文政提起公訴，檢察官羅儀珊到庭執行職務。
中　　華　　民　　國　　111 　年　　6 　　月　　27　　日
　　　　　　　　　刑事第十一庭  法　官　趙德韻
上正本證明與原本無異。 
如不服本判決應於收受送達後20日內向本院提出上訴書狀，並應
敘述具體理由；其未敘述上訴理由者，應於上訴期間屆滿後20日
內向本院補提理由書（均須按他造當事人之人數附繕本）「切勿
逕送上級法院」。告訴人或被害人如對於本判決不服者，應具備
理由請求檢察官上訴，其上訴期間之計算係以檢察官收受判決正
本之日期為準。 因疫情而遲誤不變期間，得向法院聲請回復原
狀。
　　　　　　　　　　　　　　　　書記官　田芮寧
中　　華　　民　　國　　111 　年　　6 　　月　　27　　日
附錄本案論罪科刑法條全文
修正前中華民國刑法第276條
因過失致人於死者，處2年以下有期徒刑、拘役或2千元以下罰金
。
從事業務之人，因業務上之過失犯前項之罪者，處5年以下有期
徒刑或拘役，得併科3千元以下罰金。
附表一：
被告應給付告訴人尤仲勝、徐千惠新臺幣（下同）壹佰萬元整，
給付方式如下：
（一）於民國111年1月20日前，給付貳拾萬元。
（二）於民國111年3月20日前，給付壹拾萬元。
（三）於民國111年5月20日前，給付壹拾萬元。
（四）餘款陸拾萬元部分，自民國111年6月起，於每月20日前給
       付捌仟元，至全部清償完畢為止，如有一期未履行，視
      為全部到期。
（五）前開款項被告均應匯至告訴人徐千惠凱基銀行高美館分行
      帳戶帳號：0000-00-0000000-0 。
附表二：
編號 物品名稱及數量 備註 1 鋼瓶1支 本院110年度刑保字第197號（見本院審易卷第55頁） 2 吸食笑氣使用之氣球2顆（紅色、藍色各1顆） 本院110年度刑保字第258號（見本院審易卷第61頁） 3 毒品器具（沾有大麻殘渣袋）1個 本院110年度刑保字第239號（見本院審易卷第57頁） 4 電子產品（IPHONE 6S智慧型手機：IMEZ000000000000000，含SIM卡1張）1支 本院110年度刑保字第259號（見本院審易卷第65頁）